臺灣高等法院臺中分院刑事判決　　　　94年度上易字第1337號
上　訴　人　臺灣臺中地方法院檢察署檢察官
被　　　告　甲○○
上列上訴人因被告侵占案件，不服臺灣臺中地方法院94年度易字
第952號中華民國94年9月1日第一審判決（聲請簡易判決處刑案
號：臺灣臺中地方法院檢察署94年度速偵字第1313號），提起上
訴，本院判決如下：
    主  文
上訴駁回。
    理  由
一、本案經本院審理結果，認第一審判決對被告甲○○為無罪之
    諭知，核無不當，應予維持，並引用第一審判決書記載之證
    據及理由（如附件）。
二、檢察官上訴意旨以：告訴人乙○○於警詢時指稱其未同意被
    告使用系爭自用小客車等語，於原審審理時亦證稱：公司結
    束之後，伊想將系爭自用小客車要回來，但找不到被告，伊
    與被告有一起出去辦事，雖沒有特別說要將系爭車子還給伊
    ，但想說以後再向被告要回等語，顯見告訴人並未同意被告
    使用系爭自用小客車，只是找不到被告，才未尋回該車。原
    審認告訴人業已同意被告使用該車，而判決被告無罪，自有
    違誤，而請求撤銷原判決，另為適當之判決云云。經查：告
    訴人乙○○於警詢雖陳稱：系爭汽車係於89年8月31日20時
    在臺中市南區下橋3巷14號失竊，89年公司結束營業後，被
    告未經伊同意開走系爭汽車，伊並無同意或借用系爭汽車給
    被告，被告亦未告知伊系爭汽車在其使用等語；於原審審理
    時復證稱：總全公司結束營業後，被告即應返還系爭汽車，
    被告未經伊同意就將系爭汽車開走，後來伊想要回系爭汽車
    就找不到被告，伊並無同意或借用給被告系爭汽車等語。惟
    告訴人乙○○於原審審理時亦證稱：總全公司結束營業後，
    伊有與被告用系爭汽車一同辦理事情，辦完事情後並無要求
    被告返還系爭汽車，後來就連絡不到被告，伊想系爭汽車已
    經很舊了，既然連絡不到被告就繼續給被告使用，後來係因
    違規紅單太多，伊公公要伊將系爭汽車要回等語。是告訴人
    乙○○就總全公司結束營業後其有無同意被告繼續使用系爭
    汽車一事，前後所述不一，已屬有疑。又總全公司於89年即
    結束營業，然告訴人乙○○於94年3月29日始報案，是總全
    公司結束營業後，告訴人乙○○如未同意被告使用系爭汽車
    ，且確實要向被告追討系爭汽車，衡情應於89年間找尋不到
    被告時即應報案，何以竟遲至距總全公司結束營業後近5年
    久之94年間始因提出本件告訴，益見其上開所供稱其並未同
    意借用給被告系爭汽車云云，與常情不符。另參以告訴人乙
    ○○於原審審理時證稱其於總全公司結束營業後，並未向被
    告表示要求返還系爭汽車，且仍多次搭乘由被告所駕駛之系
    爭汽車外出辦理事情等情，堪認被告所辯告訴人乙○○於總
    全公司結束營業後，仍同意被告繼續使用系爭汽車等語屬實
    。再者，告訴人乙○○於原審審理時亦證稱：總全公司結束
    營業時，伊看到被告開系爭汽車並無表示意見，後來伊2人
    就失去聯絡，嗣於93、94年間因系爭汽車違規紅單太多，伊
    公公要其將車子要回，如果被告願意將罰單、稅單處理好，
    就不會有這些事情等語，益徵告訴人乙○○係同意被告繼續
    使用系爭汽車，僅嗣後因不滿被告使用系爭汽車未妥慎處理
    違規罰單及稅款問題，要求被告出面解決罰單問題甚明。是
    被告既經告訴人乙○○同意而持有使用系爭汽車，雖嗣後因
    故而與告訴人乙○○失去連絡，致告訴人欲索回系爭汽車時
    無從找尋被告，然尚難以此遽指被告主觀上就系爭汽車有何
    不法所有之意圖及以易持有為所有之意。是檢察官上開上訴
    意旨自不足取，其上訴為無理由，應駁回其上訴。
據上論結，應依刑事訴訟法第368條、第373條，判決如主文。
本案經檢察官丙○○到庭執行職務。
中　　華　　民　　國　　94　　年　　12　　月　　7 　　日
               刑事第八庭　審判長法　官　羅　得　村
                                 法　官　紀　文　勝
                                 法　官　巫　政　松
上列正本證明與原本無異。
不得上訴。
                                 書記官　陳　妙　瑋
中　　華　　民　　國　　94　　年　　12　　月　　7 　　日
附件：
臺灣臺中地方法院刑事判決　　　　　　　 94年度易字第952號
公　訴　人　臺灣臺中地方法院檢察署檢察官
被　　　告　甲○○　男　51歲（民國○○年○月○○日生）
　　　　　　　　　　籍設臺中市○○路126號
                    現居臺中市○區○○○路1段76號5樓
　　　　　　　　　　身分證統一編號：Ｚ000000000號
上列被告因侵占案件，經檢察官聲請簡易判決處刑（九十四年度
速偵字第一三一三號），本院豐原簡易庭認不宜以簡易判決處刑
，簽移由本院刑事庭改依通常程序審理，本院判決如下：
    主    文
甲○○無罪。
    理    由
一、公訴意旨略以：被告甲○○意圖為自己不法所有，於民國九
    十二年六月間，在不詳地點，將自己持有使用，車主原為簡
    敏璋，車牌號碼為ＮＥ─六九八七號之自小客車（下稱系爭
    汽車），侵占入己；嗣於九十三年七月間，因其所有克萊斯
    勒廠牌，車牌號碼為ＭＰ─五八六九號自用小客車之車牌遭
    監理機關註銷，被告甲○○於九十四年一月間，將該ＮＥ─
    六九八七號之車牌二面懸掛於其所有之前揭自用小客車上使
    用，迄於九十四年三月二十九日十五時許，被告甲○○駕駛
    其所有懸掛ＮＥ─六九八七號車牌之自用小客車，行經臺中
    縣沙鹿鎮○○路劉記食堂前時，為警當場查獲，並扣得ＮＥ
    ─六九八七號車牌二面，因認被告涉犯刑法第三百三十五條
    第一項之侵占罪嫌云云。
二、按犯罪事實應依證據認定之，無證據不得認定其犯罪事實，
    刑事訴訟法第一百五十四條第二項定有明文。次按刑法第三
    百三十五條第一項侵占罪之成立，以侵占自己持有他人之物
    為構成要件，亦即以擅自處分自己持有之他人所有物或變更
    持有之意為所有之意，而逕為所有人之行為為其構成要件，
    雖行為之外形各有不同，要必具有不法之意思，方與本罪構
    成之要件相符（最高法院十九年上字第一○五二號判例意旨
    參照）。
三、訊據被告甲○○固坦承有保管持有系爭汽車，及將系爭汽車
    車牌拆卸後懸掛於其所有之車牌號碼為ＭＰ─五八六九號自
    用小客車上等情，惟堅決否認有何侵占犯行，辯稱：其自八
    十七年起即任職於總全股份有限公司（下稱總全公司）擔任
    總經理職務，系爭汽車係告訴人乙○○（原名林玉燕）之夫
    簡敏璋生前所購買供其執行總全公司業務上使用，總全公司
    結束營業後，告訴人同意其繼續使用系爭汽車，並未要求其
    返還系爭汽車，後來因與告訴人發生爭執而失去聯絡而未能
    返還，系爭汽車本因過於老舊要申報廢棄，但因還有稅款及
    罰單未處理而未繳銷牌照，且其所有之車牌號碼為ＭＰ─五
    八六九號自用小客車因違規遭吊扣註銷牌照，才將系爭汽車
    之牌照拆下裝在其所有之自用小客車上，其並無易持有為所
    有之意圖及侵占行為等語。
四、經查：
  (一)告訴人乙○○於警詢雖稱：系爭汽車係於八十九年八月三十
    一日二十時在臺中市南區下橋三巷十四號失竊，八十九年公
    司結束營業後被告甲○○未經其同意開走系爭汽車，其並無
    同意或借用系爭汽車給被告，被告亦未告知其系爭汽車他在
    使用等語；於本院審理時復稱：總全公司結束營業後，被告
    即應返還系爭汽車，被告未經其同意就將系爭汽車開走，後
    來其想要回系爭汽車就找不到被告，其並無同意或借用給被
    告系爭汽車等語。惟告訴人乙○○於本院審理時證稱：總全
    公司結束營業後，其有與被告用系爭汽車一同辦理事情，辦
    完事情後並無要求被告返還系爭汽車，後來就連絡不到被告
    ，其想系爭汽車已經很舊了，既然連絡不到被告就繼續給被
    告使用，後來係因違規紅單太多，其公公要其將系爭汽車要
    回等語，是告訴人乙○○就總全公司結束營業後其有無同意
    被告繼續使用系爭汽車一事，前後所述不一，已屬有疑；又
    總全公司於八十九年即結束營業，然告訴人乙○○於九十四
    年三月二十九日始報案，是於總全公司結束營業後，告訴人
    乙○○如未同意被告使用系爭汽車，且確實要向被告追討系
    爭汽車，衡情應於八十九年間找尋不到被告時即應報案，何
    以遲至距總全公司結束營業後近五年久之九十四年間始提出
    本件告訴，此亦與常情不符，是告訴人乙○○前開指訴被告
    未經其同意即自行將系爭汽車開走等語，不足採信；又參以
    告訴人乙○○於本院審理時證稱其於總全公司結束營業後，
    並未向被告表示要求返還系爭汽車，且仍多次搭乘由被告所
    駕駛之系爭汽車外出辦理事情等情，堪認被告所辯告訴人乙
    ○○於總全公司結束營業後，仍同意被告繼續使用系爭汽車
    等語為真。再者，告訴人乙○○於本院審理時亦稱：總全公
    司結束營業時，其看到被告開系爭汽車並無表示意見，後來
    二人就失去聯絡，嗣於九十三、九十四年間因系爭汽車違規
    紅單太多，其公公要其將車子要回，如果被告願意將罰單、
    稅單處理好，就不會有這些事情等語，益徵告訴人乙○○係
    同意被告繼續使用系爭汽車，僅嗣後因不滿被告使用系爭汽
    車未妥慎處理違規罰單及稅款問題，要求被告出面解決罰單
    問題甚明，是被告既經告訴人乙○○同意而持有使用系爭汽
    車，雖嗣後因故而與告訴人乙○○失去連絡，致告訴人欲索
    回系爭汽車時無從找尋被告，然尚難以此即指被告主觀上就
    系爭汽車有何不法所有之意圖及以易持有為所有之意。
  (二)卷附之現場測繪圖、現場照片各一份，僅足證明被告經警查
    獲時仍占有使用系爭汽車；而車輛車牌失竊作業－查獲車牌
    認可資料及贓物認領保管單亦係警察機關受理告訴人乙○○
    報案時依告訴人指訴所為之紀錄及發還證明，均不足以證明
    被告確有侵占系爭汽車之事實，且告訴人乙○○確有同意被
    告繼續使用系爭汽車等情，亦已如前述，自難僅憑上開測繪
    圖、照片及贓物認領保管單，遽為不利於被告之認定。
  (三)又被告固有拆卸系爭汽車之牌照後懸掛於被告自己所有之自
    用小客車上使用之情事，惟系爭汽車既經告訴人乙○○同意
    被告使用，已如前述，則被告將系爭汽車牌照拆卸後懸掛於
    自己所有之自用小客車上之行為，縱有違反原本借用目的而
    為不當使用之情形，然此應係告訴人乙○○就被告未依借用
    之本旨使用一事，得否向被告請求損害賠償問題，核屬民事
    糾紛，仍不足以認定被告主觀上有將所保管使用之系爭汽車
    侵占入己之犯意甚明。
  (四)另被告於檢察官偵查中雖為認罪之陳述。惟按被告之自白為
    證據之一種，須非出於強暴、脅迫、利誘、詐欺或其他不正
    之方法，且與事實相符者，方得採為證據，故被告雖經自白
    ，仍應調查其他必要之證據，以察其與事實是否相符，苟無
    法證明其與事實相符，根本即失其證據之證明力，不得採為
    判斷事實之根據。最高法院四十六年臺上字第八○九號亦著
    有判例意旨可資參照。查被告於檢察官偵查中自承持有系爭
    汽車，因其所有之車牌遭吊銷始懸掛系爭汽車車牌等語，均
    未表示其有易持有為所有之意圖，且本件被告係經告訴人乙
    ○○同意而繼續使用系爭汽車，其持有使用系爭汽車主觀上
    並無不法所有之侵占意圖，核如前述，揭諸前揭最高法院判
    例意旨，自難僅憑被告於檢察官偵查中與事實不符之自白，
    遽為被告有罪之認定。
三、綜上所述，本件公訴人所憑之證據，無論直接或間接證據，
    均尚未達於一般之人均可得確信，而無合理之懷疑存在之程
    度，被告所辯其係經告訴人乙○○同意繼續使用系爭汽車等
    語，尚屬可信，此外，本院復查無其他積極證據足資證明被
    告主觀上顯具不法所有之意圖及以易持有為所有之意，將其
    所保管之系爭汽車侵占入己，依前開說明，既不能證明被告
    犯罪，自應為無罪之諭知。
據上論斷，應依刑事訴訟法第四百五十二條、第三百零一條第一
項，判決如主文。
中　　華　　民　　國　　 94 　　年　  9　　月　　 1 　日
                  刑事第六庭    審判長法  官  簡源希
                                      法  官  鄧敏雄
                                      法  官  戴博誠
上正本證明與原本無異。
如不服本判決，應於送達後十日內向本院提出上訴狀（須附繕本
），上訴於臺灣高等法院臺中分院。
                                      書記官  鄭淑英
中　　華　　民　　國　　94　　年　 　9 　　月　　1　　日
